【裁判字號】    97,上訴,2360
【裁判日期】    971106
【裁判案由】    偽造有價證券
【裁判全文】
臺灣高等法院臺中分院刑事判決        97年度上訴字第2360號
上  訴  人  臺灣彰化地方法院檢察署檢察官
被      告  乙○○
上列上訴人因被告偽造有價證券案件，不服臺灣彰化地方法院96
年度易字第1672號中華民國97年7月15日第一審判決（起訴案號
：臺灣彰化地方法院檢察署96年度偵字第7829號），提起上訴，
本院判決如下：
    主  文
原判決撤銷。
乙○○行使偽造之有價證券，處有期徒刑壹年。
偽造之美鈔伍張沒收。
    事  實
一、乙○○於不詳時地，以不詳方式取得面額均為1百元之偽造
    美鈔5張（號碼分別為A00000000B、A00000000B、A00000000
    B、A00000000B、A00000000B）後，雖認該等美鈔可能係偽
    造，竟以縱行使偽造美鈔亦在所不惜之未必故意，於民國96
    年8月22日下午3時10分許，持該等美鈔至彰化縣彰化市○○
    路39號兆豐國際商業銀行北彰化分行（下稱兆豐銀行），向
    櫃檯承辦行員鄭米雲提示，要求依當時匯率兌換等值之新臺
    幣，經鄭米雲以驗鈔機檢驗，察覺紙質有異，轉知該行襄理
    謝佳璋處理，並報警前來而查獲，及扣得上開偽造美鈔。
二、案經彰化縣警察局彰化分局移送臺灣彰化地方法院檢察署偵
    辦。
    理  由
壹、證據能力部分：本案全部卷證所涵括之證據（包括書面證據
    及證人在審判外之陳述等），公訴人、被告對證據能力均未
    異議，是後述所引用證據之證據能力均無疑義，合先敘明。
貳、得心證之理由：
一、訊據被告乙○○固坦認持上述偽造美鈔至兆豐銀行兌換情事
    ，惟矢口否認有不法犯行，辯稱伊不知如何判斷美鈔真偽，
    扣案之偽鈔係溫盛德即「小鄭」為供擔保新臺幣1萬2千元之
    借款債務而交付，被告持至銀行兌換時，經由行員告知，始
    知偽造，被告如明知其事，不可能以連號偽鈔持往兌換，況
    被告事後亦配合偵辦，並未逃跑云云。
二、經查被告除於警訊坦認持上述美鈔至兆豐銀行要求兌換情事
    ，於檢察署亦坦認『（前述名為「溫盛德」之男子交付上開
    美金給你時，有無懷疑該美金為偽鈔？）有，所以我才會至
    銀行確認該美金之真偽。』，分別有警詢及偵訊筆錄可證，
    ，被告另於警訊稱上述偽鈔係綽號「小鄭」男子積欠伊新臺
    幣1萬2千元之金錢借款債務，為供擔保而持以抵押云云，惟
    「小鄭」如有美金真鈔，逕可兌換即可得款花用或以之償債
    ，焉須持交被告抵押，被告所述悖乎情理，亦可佐其狡飾之
    情，被告有該等美鈔可能屬偽造之認識，並非全然不知，其
    固於銀行配合調查，未反抗或脫逃，惟此屬其犯後態度問題
    ，非可據此認定無不法意圖，其所辯不足憑採，而被告持上
    述偽造美鈔至兆豐銀行要求兌換等情，亦據證人鄭米雲、謝
    佳璋於警詢、檢察官偵查中證述無訛，並有兆豐銀行截留偽
    造變造仿造美金券幣通報單在卷及扣案偽鈔足稽，再該等美
    鈔屬偽鈔一節，亦有臺灣銀行協助鑑驗美鈔真偽函文可證，
    本案事證明確，被告犯行至堪認定。
三、按美鈔在國內交易仍具流通效力，是偽造之美鈔屬偽造之有
    價證券，又行為人對於構成犯罪之事實，預見其發生而其發
    生並不違背其本意者，以故意論，刑法第十三條第二項定有
    明文，被告認本案美金可能係偽鈔，自有預見其持至銀行兌
    換屬行使偽造美鈔，卻仍不顧而執意為之，縱非明知，然行
    使偽造美鈔仍不違反其本意，是核被告所為，係犯刑法第二
    百零一條第二項之行使偽造有價證券罪，檢察官起訴書原認
    被告係犯刑法第一百九十六條第二項之罪，然已經檢察官於
    原審以補充理由書更正之，本院自毋庸再諭知變更起訴法條
    ，原審未酌及被告屬間接故意，逕為被告無罪之判決，尚有
    未洽，檢察官上訴非無理由，應撤銷原審判決，爰審酌被告
    犯罪之動機、目的及其犯後態度等一切情狀，量處如主文第
    二項之刑示懲，扣案之偽造美鈔屬偽造之有價證券，應依法
    宣告沒收。
據上論結，應依刑事訴訟法第三百六十九條第一項前段、第三百
六十四條、第二百九十九條第一項前段，刑法第二百零一條第二
項、第二百零五條，刑法施行法第一條之一，判決如主文。
本案經檢察官甲○○到庭執行職務。
中    華    民    國    97    年    11    月    6     日
            刑事第一庭  審判長法  官  陳  紀  綱
                              法  官  張  智  雄
                              法  官  姚  勳  昌
上列正本證明與原本無異。
如不服本判決應於收受送達後十日內向本院提出上訴書狀，其未
敘述上訴之理由者並得於提起上訴後十日內向本院補提理由書（
均須按他造當事人之人數附繕本）。
                              書記官  吳  宗  玲
中    華    民    國    97    年    11    月    6     日
中華民國刑法第201條（有價證券之偽造變造與行使罪）
意圖供行使之用，而偽造、變造公債票、公司股票或其他有價證
券者，處3年以上10年以下有期徒刑，得併科3千元以下罰金。
行使偽造、變造之公債票、公司股票或其他有價證券，或意圖供
行使之用，而收集或交付於人者，處1年以上7年以下有期徒刑，
得併科3千元以下罰金。


司法院資訊處製作；財團法人民間司法改革基金會備份。
